臺灣板橋地方法院民事判決　　　　　　　93年度訴字第1564號
原　　　告　乙○○
訴訟代理人　曹運蘭律師
複代理人　　丙○○
　　　　　　　　　　　　之3號.
被　　　告　丁○○原名黃瓊華.
訴訟代理人　蕭明哲律師
複代理人　　張斐雯律師
　　　　　　甲○○
上列當事人間請求遷讓房屋事件，經本院於民國94年2 月24日言
詞辯論終結，判決如下：
    主  文
被告應將門牌號碼台北縣土城市○○路○段三一八巷四弄六號二
樓房屋及增建部分（二樓面積七八點七九平方公尺、增建面積二
三點九八平方公尺）遷讓返還原告。
訴訟費用由被告負擔。
本判決第一項於原告以新臺幣伍拾萬元為被告供擔保後，得假執
行；但被告如以新台幣壹佰伍拾萬元預供擔保，得免於假執行。
    事實及理由
一、原告起訴主張：(一)原告於民國93年6 月20日，購買訴外人張
    慧玲向本院拍得之坐落台北縣土城巿員福段第88地號建地及
    其上建物即門牌號碼台北縣土城市○○路○ 段318 巷4 弄6
    號2 樓房屋及增建部分，並已辦竣所有權移轉登記。詎系爭
    房屋現遭被告占用中，並稱系爭房屋係其前向本院拍得，原
    屋主之妻同意讓其先進裝潢，而有正當權源，如要其搬遷需
    給付新台幣300,000 元云云。(二)查：被告前固曾拍得系爭房
    屋，惟被告嗣已於91年9 月27日在本院就系爭房屋為強制執
    行程序中當庭陳明請求撤拍，並經本院發還已繳部分價金，
    已喪失拍定人身份，是被告拒絕搬出系爭房屋，應係無權占
    有，為此，本於所有權之作用，訴請被告將系爭房屋返還原
    告等情。並聲明：如主文第一項所示；願供擔保，請准
    宣告假執行。
二、被告則以：(一)系爭房屋被告於91年7 月18日向本院拍賣標得
    ，依法繳足全部價金後，由本院核發權利移轉證明書，並函
    請板橋地政事務所塗銷查封，並告知買受人為被告。被告欲
    辦理所有權移轉登記時，本院執行處即傳喚被告，要求被告
    撤回本件拍定之權利，原因係本院執行處之某些疏失致漏拍
    部分債務人之財產，而需回復未拍定狀態，否則即不准被告
    為產權登記，並向被告表示會以登載公告之方式確認被告所
    有權及占用之事實，並不點交，再由被告依原價標回。(二)被
    告固依本院執行處要求而撤拍，惟被告於取得權利移轉證明
    書時既已取得系爭房屋之所有權，故被告於拍賣終結後所為
    撤拍之意思表示及領回標金，應不生任何法律效力，並不影
    響系爭房屋所有權仍屬被告之事實。按「強制執行中拍賣之
    不動產為第三人所有者，其拍賣無效」，有最高法院56年台
    上字第1828號判決可資參照，是本院再次就系爭房屋為拍賣
    係執行被告之財產，應為無效，原告無法取得系爭房屋之所
    有權等語資為抗辯。並聲明：原告之訴駁回；如受不利
    判決，願供擔保，請准宣告免於假執行。
三、原告主張系爭房屋係訴外人張慧玲經由本院拍賣程序標得後
    出賣予原告，並已辦竣所有權移轉登記，而系爭房屋目前遭
    被告占用之事實，業據提出不動產買賣契約書影本、系爭土
    地及建物登記簿謄本、系爭土地及建物所有權狀影本等件為
    證，並為被告所不爭執，堪信為真實。惟原告主張被告係無
    權占有乙節，則為被告所否認，並以前詞置辯。本院審酌兩
    造攻防後，認本件爭點在於被告於91年9 月27日在本院90年
    度執字第12643 號拍賣抵押物事件中，所為撤拍之意思表示
    真意及效力為何？
  (一)查：系爭房屋原由被告於91年7 月18日本院90年度執字第12
    643 號拍賣抵押物事件第三次拍賣時得標，繳足價金後並取
    得本院之核發之不動產移轉證書，惟被告前往辦理系爭房屋
    及所在基地之所有權移轉登記時，因台北縣板橋地政事務所
    發現另有同段46之18、46之23地號土地之法定空地未併同移
    轉，及因系爭房地所有人即債務人陳際煙在本院為拍定前已
    死亡，其繼承人尚未依法辦理繼承登記，故被告未能順利辦
    理系爭房地之所有權移轉登記，經協調後，被告於91年9 月
    24 日 本院執行處調查時到庭陳稱：本件我還是決定請求撤
    拍，並請發還所繳之價金等語之事實，業經本院調取上開執
    行卷宗核閱無訛，並為被告所不爭執，堪信為真實。
  (二)按強制執行法上之拍賣應解釋為買賣之一種，即以債務人為
    出賣人，拍定人為買受人，而以拍賣機關代替債務人立於出
    賣人之地位，有最高法院47台上字第152 號、49年台抗字第
    83號判例可參；又「解釋意思表示，應探求當事人之真意，
    不得拘泥所用之辭句」，民法第98條定有明文。查本件被告
    經由本院拍賣程序買受系爭房地後，因系爭房地尚未辦妥繼
    承登記及系爭房屋之法定空地未併同拍賣等原因，使被告雖
    領有權利移轉證書而取得所有權，但仍無法辦理所有權移轉
    登記，已如前述，是被告於91年9 月24日在本院執行處調查
    時所為撤拍之意思表示，其真意應係不欲維持系爭房地買賣
    契約之效力，為解除系爭房地買賣契約之意思表示。而此解
    除買賣契約之要約，並於同日為系爭房地債務人之繼承人即
    訴外人陳順興、陳富美、陳玉美當庭表示：「對拍定人撤拍
    無意見」等語，則應認出賣人對被告之要約已為允諾，系爭
    買賣契約已合意解除，嗣被告亦於91年11月17日繳回系爭房
    地權利移轉證書並取回繳交之價金等情，亦經本院核閱上開
    執行卷宗無誤，是被告因系爭買賣契約之合意解除，並將權
    利移轉證書繳回後，已非系爭房地之所有人，本院執行處自
    得另為執行拍賣。
  (三)末按「所有人對於無權占有或侵奪其所有物者，得請求返還
    之」，民法第767 條前段定有明文，本件原告既嗣以買賣為
    原因而移轉登記為系爭房屋之所有權人，被告又未能舉證證
    明其尚有其他占有之權源，則原告本於所有物返還請求權之
    作用，訴請被告遷讓返還系爭房屋，洵屬有據。
四、從而，原告依物上請求權之法律關係，請求被告遷讓返還系
    爭房屋，為有理由，應予准許。
五、兩造均陳明願供擔保請准為假執行及免於假執行，核無不合
    ，爰分別酌定擔保金額准許之。
據上論結，本件原告之訴為有理由，依民事訴訟法第78條、第
390條第2項、第392號第2項，判決如文。
中　　華　　民　　國　　94　　年　　3 　　月　　10　　日
                  民事第二庭    法　官　古秋菊
以上正本係照原本作成。
如對本判決上訴，須於判決送達後20日內向本院提出上訴狀。
中　　華　　民　　國　　94　　年　　3 　　月　　11　　日
                            書記官　王政煌
